【裁判字號】    98,消債更,559
【裁判日期】    980911
【裁判案由】    更生事件
【裁判全文】
臺灣臺中地方法院民事裁定           98年度消債更字第559號
    聲  請  人
    即  債務人  甲○○
                          4樓.
上列聲請人即債務人與債權人乙○（台灣）商業銀行股份有限公
司、國泰世華商業銀行股份有限公司、美商乙○銀行股份有限公
司、渣打國際商業銀行股份有限公司、陽信商業銀行股份有限公
司、台新國際商業銀行股份有限公司、安泰商業銀行股份有限公
司、永豐商業銀行股份有限公司間消費者債務清理條例事件，債
務人聲請更生，本院裁定如下：
    主    文
債務人更生之聲請駁回。
聲請費用由債務人負擔。
    理    由
一、按債務人不能清償債務或有不能清償之虞者，得依本條例所
    定更生或清算程序，清理其債務，消費者債務清理條例第 3
    條定有明文。又聲請更生或清算不合程式或不備其他要件者
    ，法院應以裁定駁回之，但其情形可以補正者，法院應定期
    間先命補正，復為同條例第 8條所明定。又更生制度之立法
    目的在使債務人於不能清償債務或有不能清償之虞時，透過
    此一制度，使全體債權人獲得公平之受償，並予債務人在經
    濟上有更生之機會，防止社會經濟發生混亂，並非使債務人
    恣意消費所造成之債務，任意轉嫁予債權人負擔。
二、本件聲請人即債務人聲請意旨略以：因聲請人之財產及收入
    不足以清償債務，前曾於95年8月9日依照中華民國銀行公會
    會員辦理消費金融案件無擔保債務協商機制與金融機構成立
    協商，自95年9月起，分120期，利率8%，且每月10日清償新
    台幣 23,624元，惟因聲請人每月薪資僅約 37,000元（底薪
    30,000元，另有加班費約7,000元） ，在扣除自己生活必要
    費用後，本可支應，惟自97年 1月起遭減薪至約23,000元，
    以致無法依協商條件履行，於97年12月起毀諾，故聲請人無
    力繼續履行原協商條件，顯係因非可歸責於己之事由致履行
    有重大困難，爰請求准予裁定開始更生生活等語。
三、查債務人陳報之無擔保債務總額為 1,542,278元，又據其陳
    報之每月必要生活支出共計13,870元；其固定收入為任職於
    喬曼髮型工作坊每月21,330元，有其薪資明細表在卷可考，
    而債務人所提之更生草案債務人願分6年72期，每月1期7,00
    0元，共計504,000元，清償比例僅為32.68%。經本院98年 9
    月 2日訊問調查時訊問到場之債權人，均表示不同意，此有
    訊問筆錄在卷可按。
四、次查，依債權人所提出債務人消費帳明細，債務人之消費態
    樣多為代償債務（92年9月19日204,236元、93年3月2日204,
    959元、93年4月9日1,200,000元、94年10月6日140,000元、
    94年10月 7日72,000元）、預借現金（91年11月28日90,000
    元、92年11月13日50,004元、93年2月11日10,000元、93年3
    月23日8,000元、93年4月80,000元、93年5月100,000元、93
    年 9月30日100,000元、93年10月22日100,000元、93年11月
    30日26,000元、93年12月10日80,000元、94年4月11日60,00
    0元、94年 5月60,000元、94年12月120,000元、95年6月9日
    60,000元）、昱東國際有限公司｛債務人前夫黃靖騰開設（
    5,000元、6,000元、9,500元、35,500元、49,500元） ｝、
    服飾（長虹服飾店、雅蜜服飾、旺宏皮鞋、伊蕾名店、天生
    福星皮鞋、威爾男飾、米之米皮鞋、新月服飾、馬吉歐休閒
    服飾、依依九皮鞋、售安黛服飾店、哈克鞋坊、太空船服飾
    、宣宇精品服飾、現代愛娃服飾店、玖玖皮鞋、香港商捷時
    海外貿易公司）、保險（安泰人壽）、珠寶（金世紀珠寶銀
    樓、玉記銀樓、名利銀樓）、百貨（廣三崇光百貨、新光三
    越百貨、三商百貨）、電器（上新聯晴、僑信電訊行、全國
    電子）、娛樂（好樂迪）、旅遊（長伸旅行社）、其他（冠
    協國際、蘿雅蒂詩國際開發、佳聯國際開發、倉庫蕃商行、
    GWECPAY 、至軒實品公司、領先文化、凱芫國際、寶島鐘錶
    19,680元）、（附註：渣打銀行在94年1月1日前業已積欠19
    0,259元） 等，其每月消費額度時有逾越薪資總額可得負擔
    之情事，此有債權人提出之消費帳明細及本院製作之消費簡
    表（進行單）附卷可稽。如是，債務人之消費態樣，已逾越
    一般人生活水準，而非屬日常生活所須，且達奢侈、浪費之
    程度；茲債務人依消費者債務清理條例更生之規定，欲將其
    恣意消費所造成之債務，任意轉嫁予債權人負擔，揆諸前引
    說明亦與本條例之立法目的有違，其請求亦屬欠缺權利保護
    之必要。矧，債務人之消費態樣既如前述，核與消費者債務
    清理條例第134條第4款所稱：「浪費、賭博或其他投機行為
    ，致財產顯然減少或負擔過重之債務」等不免責事由相當。
    再經本院訊問各該債權人亦表明反對債務人之更生聲請，顯
    見本件縱令進入更生程序，亦將因其更生方案無法獲致債權
    人會議通過或法院認可而宣告清算，徒增程序勞費，毫無實
    益。
五、另因債務人之前夫黃靖騰開設之昱東國際有限公司目前仍營
    業中，而債務人亦持信用卡在昱東國際有限公司刷卡消費，
    已然可議，矧債務人與黃靖騰雖於89年 5月23日辦理離婚，
    惟彼此仍同住於「台中市○○路 ○段97之27號」，此有全戶
    戶籍資料查詢、公司及分公司基本資料查詢（明細）附卷可
    稽。是本院於98年9月2日訊問時，當庭命債務人於 5日內補
    正黃靖騰之94年、95年、96年、97年度綜合所得稅各類所得
    資料清單到院，詎聲請人迄今猶未補正，依前揭規定，亦應
    駁回債務人更生之聲請。
六、綜上所述，債務人之請求顯欠缺保護之必要，揆諸首引法條
    規定，應駁回之；爰依消費者債務清理條例第 8條、第15條
    、民事訴訟法第95條、第78條裁定如主文。
中    華    民    國    98    年    9     月    11    日
                  民事庭法  官   顏世傑
上為正本係照原本作成。
如不服本裁定，應於裁定送達後10日內，以書狀向本院提出抗告
，並繳納抗告費新臺幣1000元。
中    華    民    國    98    年    9     月    11    日
                        書記官   葉家顯


司法院資訊處製作；財團法人民間司法改革基金會備份。
